【裁判字號】    91,訴,1696
【裁判日期】    920702
【裁判案由】    強盜
【裁判全文】
臺灣桃園地方法院刑事判決                        九十一年度訴字第一六九六號
    公  訴  人  臺灣桃園地方法院檢察署檢察官
    被      告  己○○
    指定辯護人  本院公設辯護人  丁○○
右列被告因強盜等案件，經檢察官提起公訴（九十一年度偵字第一五０三０號），本
院判決如左：
    主  文
己○○意圖為自己不法之所有，而搶奪他人之動產，處有期徒刑捌月。又意圖為自己
不法之所有，攜帶兇器以強暴至使不能抗拒，而取他人之物，處有期徒刑捌年。應執
行有期徒刑捌年陸月。
    事  實
一、己○○意圖為自己不法之所有，先於民國九十一年六月十九日下午十八時許，騎
    乘車號ＧＥＬ－三０五號機車，在臺北縣板橋市○○路九十五號前，因見丙○○
    正在講行動電話趁其不備之際，自後方搶奪丙○○之手提式皮包一個（內有身分
    證一枚、駕照一枚、大潤發會員卡一枚、玉山銀行提款卡及信用卡各一枚、上海
    銀行提款卡一枚、現金新台幣＜下同＞二萬餘元、行動電話一支等物），得手後
    騎乘機車離去，旋將現金花用殆盡，並將除駕照及大潤發會員卡外之物品丟棄。
    復另行起意而意圖為自己不法之所有，己○○於九十一年七月三十一日凌晨三時
    許，頭戴帽子一頂（帽子前方之圖案為一隻狗戴一頂帽子）在臺北縣三重市○○
    路與重陽路路口，佯欲搭乘計程車而招停戊○○所駕駛之營業小客車，上車後先
    稱要直走中正路，迨戊○○駕車駛至中正路底端時，己○○又稱要到林口，戊○○乃駕車調頭往林口方向行駛，迨到林口長庚醫院附近，己○○佯稱之前是坐朋
    友的車故伊不知路名，因而讓戊○○在該附近繞行約一個小時，繼己○○又佯稱
    欲再去青山路找一位友人，迨戊○○將車駛至青山路，己○○又指示將車駛上山
    往龜山方向，迨約當日清晨五時四十餘分許，戊○○駕車行經桃園縣龜山鄉○○○路七八六號附近路旁，己○○先佯稱欲上廁所，使戊○○將車停於路旁，迨見
    車輛停妥，己○○旋施強暴以右手勒住戊○○頸部，左手則持兇器尖刀一支（未
    扣案）抵住戊○○頸部，並對戊○○稱：「不要亂來，錢拿出來，反正我已經犯
    了很多條案子，不缺這一條，雙手放在方向盤上」等語，使戊○○不能抗拒而交
    付身上一千二百元左右之現金、及置於手煞車附近置物箱內之零錢（約一千五百
    元），己○○並取去戊○○置於右後方口袋內之皮夾，從皮夾內取出戊○○之身
    分證一枚、及戊○○置於其上方遮陽板內袋子的行動電話一支，得手後復以刀繼
    續抵住戊○○頸部，命戊○○駕車駛回臺北縣新莊市○○路市場附近讓其下車，
    臨下車時復對戊○○恐嚇稱：如報案，就要循身分證上的地址去找戊○○（恐嚇
    部分未據起訴），旋即逃逸。嗣於九十一年八月十六日下午十八時三十分許，警
    員持搜索票至桃園縣龜山興萬壽路一段五十巷十之一號旁房屋內，搜獲己○○持
    有丙○○之駕照、大潤發會員卡各一枚、戊○○之身分證一枚，而循線查悉上情
    ，並扣得尖刀一把、海洛因十一包、注射針筒五支、手機四支、筆記簿一本、前
    述帽子一頂等物。
二、案經臺北縣政府警察局移送臺灣桃園地方法院檢察署檢察官偵查起訴。
    理  由
一、訊之被告己○○固坦承搶奪被害人丙○○皮包之事實不諱，惟矢口否認有強盜被
    害人戊○○之情事，辯稱：伊係趁戊○○駕駛計程車不注意時，自駕駛座旁之扶
    手偷走戊○○之皮包，並非以尖刀抵住戊○○而強盜其財物云云。經查：
（一）搶奪部分：
      被告搶奪被害人丙○○之皮包乙節，除據被告供承不諱外，核與被害人丙○○
      於警訊、及本院訊問時指述之情節大致相符（見偵卷第十九頁、八十六頁、本
      院九十二年三月二十一日訊問筆錄），此外，復有前開丙○○之駕照、大潤發
      會員卡之照片影本乙紙、丙○○具領回駕照、大潤發會員卡之贓物認領保管單
      乙紙附卷（偵卷第三十一頁、第二十七頁）可稽，堪認被告此部分之自白與事
      實相符，是其搶奪之犯行，堪予認定。
（二）強盜部分：
      右揭被告強盜之犯罪事實，業據被害人戊○○迭於警訊及本院訊問時指述綦詳
      （見附於本院卷之被害人戊○○於九十一年七月三十一日上午在迴龍派出所所
      製作之警訊筆錄、附於偵卷第二十一頁至第二十二頁之被害人戊○○於九十一
      年八月十七日在臺北縣警察局刑警隊所製作之警訊筆錄、本院九十二年三月三
      日訊問筆錄），其前後所述之過程均互核相符。且本件係臺北縣警察局刑事警
      察隊警員先查獲被告持有戊○○之身分證（此有臺北縣政府警察局贓物認領保
      管單乙紙附於偵卷第二十八頁可稽），始再通知被害人戊○○於九十一年八月
      十七日至刑警隊製作警訊筆錄，而核其九十一年七月三十一日於迴龍派出所所
      製作之筆錄、和其於九十一年八月十七日在臺北縣警察局刑事警察隊製作警訊
      筆錄時，所指述其遭強盜之情節，皆係相符。被告雖堅稱伊是偷竊而非持刀強
      盜云云，惟查：
    １、被告自承並不認識被害人（見本院九十一年十二月十八日訊問筆錄），核與
        被害人戊○○所述相符，顯見其二人間並無可能有仇隙。
    ２、被害人於九十一年七月三十一日案發當日製作警訊筆錄時，即係指稱伊遭歹
        徒持刀抵住脖子強盜財物，本院傳訊證人（即於九十一年七月三十一日當天
        處理該案之新莊分局光華派出所警員）甲○○證稱：伊當天在早上六點四十
        一分左右，接到無線電通報說新樹路、民安路口有強盜案，趕過去時，看到
        被害人及其計程車在路口，被害人說他在桃園縣龜山壽山路（迴龍派出所轄
        區）附近遭歹徒持刀押住脖子搶奪財物，之後歹徒喝令被害人駕車行駛到新
        莊民安路一八八巷口洪金寶大樓附近，歹徒下車逃逸，伊先帶被害人開車至
        伊派出所（新莊分局光華派出所）停車，再載他到洪金寶大樓附近尋找歹徒
        ，結果沒找到，因為發生地是迴龍派出所轄區，伊載被害人回派出所之後，
        再將被害人帶到迴龍派出所去報案，到迴龍派出所約七點二十分左右等語（
        見本院九十二年六月十八日審判筆錄）。另本院再傳訊當日（九十一年七月
        三十一日）其後處理本案之迴龍派出所警員乙○○亦證稱：被害人戊○○當
        日進入派出所說他被搶，他說搭載一個乘客到伊轄區附近，乘客持刀從後面
        架著他脖子叫他交出錢財，被害人說並不認識對方等語（見本院九十二年四
        月二十三日訊問筆錄），上述二證人之證詞，亦均核與被害人所述一致。
    ３、被告雖辯稱其係偷取被害人之皮夾，惟其前後於偵訊及本院訊問時，所述情
        節多有矛盾之處。被告先於檢察官偵訊時供稱：伊偷拿「現金」，因被害人
        現金置於「皮包上」，皮包置於扶手處云云（見偵卷第五十七頁背面至第五
        十八頁）。繼其於本院法官羈押庭訊問時則供稱：是被害人把皮包放在排擋
        桿後方中央扶手處，伊趁機把「皮包」偷走云云（見本院九十一年聲羈字第
        三四三號卷筆錄），依前述，被告究係僅偷走被害人之現金或偷走整個皮包
        ，其前後所供已有不同。其次，關於被告搭乘被害人計程車之時間長度，被
        告於本院訊問時先係供稱：（問：你從何處上車？經過哪些地方？期間有無
        到桃園龜山鄉附近？）伊從三重上車，之後到新莊，時間大約二十幾分鐘，
        有到迴龍，沒有到龜山云云（見本院九十一年十二月十八日訊問筆錄）；嗣
        其又供稱：「我確實從三重坐車，是凌晨三、四點上車，坐到迴龍派出所對
        面找一個朋友，沒找到才請他載我到新莊洪金寶大樓，到該處時應是早上五
        點到六點之間」云云（見九十二年四月二十三日訊問筆錄）；然其嗣又翻稱
        ：「在凌晨二點多接近三點左右坐在戊○○計程車，最後在新莊洪金寶大樓
        下車時約三點五十分左右，伊是於請被害人載伊回新莊的路上，在被害人之
        車排檔桿後扶手架旁縫拿走被害人之皮包，伊偷走整個皮包，皮包內有一千
        多元及身分證」云云（見本院九十二年五月七日訊問筆錄）。依上述被告所
        述其搭乘被害人之計程車時間，其供詞竟有二十餘分鐘、或約二個小時、或
        約一個小時之顯著差異。反觀被害人戊○○所述被告係於當日凌晨三時許上
        車，期間被告讓其無端繞行數小時，迨至清晨五時四十餘分許，被告持刀強
        盜其財物後，又命其逕將車駛至新莊洪金寶大樓附近讓其下車乙節，則係一
        致；再佐以警員甲○○亦證稱：伊當天在早上「六點四十一分」左右，接到
        無線電通報本件強盜等情，是依被害人及被告所述之時間點關連性客觀判斷
        之，警員所述之被害人報案時間，與被害人所陳述之被害時間顯然連貫密接
        ，則被害人戊○○之證詞，顯較被告前後翻異之詞為可採。
    ４、被告既曾於本院九十二年四月二十三日訊問時供稱：「我確實從三重坐車，
        是凌晨三、四點上車，坐到迴龍派出所對面找一個朋友，沒找到才請他載我
        到新莊洪金寶大樓，到該處時應是早上五點到六點之間」，則其所述凌晨三
        、四點上車，五點到六點之間抵達新莊洪金寶大樓之情節，顯與被害人所述
        其搭乘計程車之時點相當，而查該段路程被告竟讓被害人行駛數小時，堪認
        被告確實有讓被害人沿途繞行，欲尋找較偏僻之處所對被害人進行強盜行為
        之事實。
    ５、被告雖辯稱被害人戊○○是因皮包被竊，才因氣憤挾怨訛稱伊持刀強盜云云
        ，惟本件被害人原與被告素不相識，若被害人實係遭竊取皮包，而其置放於
        皮包內之金錢僅一千多元，衡情，其並無強行攀誣為強盜之理。況被害人於
        最初報案時即對警員指述稱係遭歹持持刀強盜，本院比對其歷次警訊及本院
        訊問筆錄，被害人戊○○對於遭強盜之案發情節指述均屬一致，此外復在被
        告皮包查獲被害人戊○○之身分證乙枚（註：相較於警方亦在被告皮包查獲
        被害人胡佩儀之汽車駕照、大潤發會員卡等），足證被害人戊○○指述被告
        僅拿走其身分證，並恐嚇稱不准報案，否則要依身分證上地址找被害人報復
        乙節係屬實在。
    ６、被告辯稱：伊在新莊洪金寶大樓附近下車後（約半小時後），又在新莊四維
        路附近打公共電話聯絡當日伊坐被害人計程車原欲去拜訪而未找到之友人時
        ，復遇見被害人戊○○駕計程車經過，戊○○在其附近停一下之後又離開，
        如果伊係強盜，戊○○可報案叫警察來抓云云（見本院九十二年三月二十一
        日、九十二年五月七日訊問筆錄）。經質之證人戊○○亦證稱：當時被告下
        車後，伊要找警察局時，剛好有一部巡邏車（註：非證人甲○○）經過，巡
        邏車馬上載伊在四周巡邏，繞了一下，沒找到，警察要伊到附近的派出所去
        報案，伊不知道派出所在哪裏，後伊剛好在ＯＫ便利商店前又看到被告在打
        電話，然伊因當時手機被搶且被告身上有帶尖刀，不敢對被告怎樣，只在對
        面約三、四十公尺處監視，後來被告又不見了，之後伊到派出所報案等語（
        見本院九十二年三月二十一日訊問筆錄）。是依上述被告下車後約半小時後
        又與被害人再度相遇之情觀之，足見被告下車後約半小時後之該段時間，被
        害人戊○○仍一直徘徊在被告下車處附近，苟非被害人斯時即試圖報警抓緝
        歹徒，衡情被害人戊○○在被告下車後即應駕車駛離，豈會在原處逗留如此
        之久？又苟被害人之皮包確係放在中央扶手處為被告所竊，則於被告下車找
        錢時（註：被告於本院九十二年五月七日訊問時供稱：伊下車時給付車資，
        被害人找伊十五元），被害人即應發現皮包不見之事，何以嗣約半小時後，
        被害人復發現被告而與被告對望，猶仍不敢靠近？
    ７、被告雖辯稱被害人戊○○證稱：「當時被告下車後，伊要找警察局時，剛好
        有一部巡邏車經過，巡邏車馬上載伊在四周巡邏，繞了一下，沒找到，警察
        要伊到附近的派出所去報案，伊不知道派出所在哪裏，後伊剛好在ＯＫ便利
        商店前又看到被告在打電話」等語，與警員甲○○所述不符云云。惟查，依
        警員甲○○證稱：被害人之前遇到的巡邏車不是伊，伊接到（新莊分局勤務
        中心）通報後，到民安路附近遇到被害人時，被害人告訴伊有第二度看到被
        告，之後伊又載被害人到附近巡邏，是被害人打一一０報案，被害人當時很
        害怕，歹徒拿尖刀他不敢靠近等語（見本院九十二年六月十八日訊問筆錄）
        ，足見警員甲○○係在被害人在ＯＫ便利店前第二度遇到被告後，才依被害
        人之報案至現場民安路附近找到被害人，再帶被害人至派出所，警員甲○○
        證述之情節，是被害人第二度遇到被告後之部分，則被害人證述其報案過程
        核與警員所述，並無矛盾之處，附此敘明。
    ８、本件被害人戊○○製作迴龍派出所之警訊筆錄時間，依該份警訊筆錄之記載
        雖係九十一年七月三十一日十時五分許起至同日十一時二十分許止。惟依證
        人即警員甲○○證稱：伊當天在早上六點四十一分左右，即接到無線電通報
        說新樹路、民安路口有強盜案，因為發生地是迴龍派出所轄區，伊嗣再將被
        害人帶到迴龍派出所去報案，到迴龍派出所約七點二十分左右等語（見本院
        九十二年六月十八日審判筆錄），則依上情，被害人遭強盜後隨即報警，因
        管轄問題，警員甲○○再帶被害人至迴龍派出所製作筆錄，而衡諸一般情形
        ，警員通常均係對被害人先概略詢問了解案情後，才開始正式製作筆錄，則
        雖迴龍派出所之警訊筆錄製作時間係記錄為九十一年七月三十一日十時五分
        許起，惟衡情尚無違常之處，被告辯稱證人甲○○所述被害人做筆錄之時間
        ，與被害人於迴龍派出所之警訊筆錄記錄不同云云，尚無可採。
（三）綜上，本件事證明確，被告所辯顯無足採，其前開二犯行，堪以認定。
二、核被告己○○所為，係犯刑法第三百二十五條第一項之搶奪罪及第三百三十條第
    一項之加重強盜罪。被告所犯上開二罪間，犯意各別，行為互殊，應予分論併罰
    。爰審酌被告正值青壯年，竟不思向上，欲圖不勞而獲，短短二個月間，即犯本
    件搶奪罪及深夜持刀強盜計程車司機之犯行，其行為嚴重危害社會治安，惡性甚
    重，再審酌其犯後坦承搶奪犯行，否認強盜犯行等一切情狀，就前揭被告所犯之
    罪，各量處如主文所示之刑，並定其應執行之刑。扣案之尖刀一把，被告否認係
    伊所有，亦無證據證明係被告強盜被害人戊○○時所用之刀器（註：經本院提示
    該尖刀供被害人戊○○指認，被害人陳稱伊無法指認，見本院九十二年三月三日
    訊問筆錄），核與刑法第三十八條第一項第二款之規定不符，爰不為沒收之宣告
    ，公訴人聲請宣告沒收，尚有未合，附此敘明。扣案之行動電話四支、筆記簿一
    本、前述帽子一頂，並無證據證明係供本件犯罪所用之物；另扣案之海洛因十一
    包、注射針筒五支，應為被告另涉毒品罪嫌之證物，與本案無關，上述物品均不
    為沒收之諭知。至被告持以犯本件強盜罪之尖刀一把，因未扣案，而今迄案發時
    （九十一年七月三十一日）已近一年，該刀仍未出現，為免執行之困難，爰不為
    沒收之宣告，併此敘明。
據上論斷，應依刑事訴訟法第二百九十九條第一項前段，刑法第三百二十五條第一項
、第三百三十條第一項、第五十一條第五款，判決如主文。
本案經檢察官崔秉君到庭執行職務。
中        華        民        國      九十二    年    七    月    二    日
                                臺灣桃園地方法院刑事第六庭
                                        法  官  林曉芳
右正本證明與原本無異。
如不服本判決，應於判決送達後十日內向本院提出上訴狀( 應附繕本 )，上訴於
臺灣高等法院。
                                        書記官  賴朱梅
中        華        民        國      九十二    年    七    月    二    日
中華民國刑法第三百三十條
犯強盜罪而有第三百二十一條第一項各款情形之一者，處七年以上有期徒
刑。
前項之未遂犯罰之。
中華民國刑法第三百二十五條
 (普通搶奪罪)
意圖為自己或第三人不法之所有，而搶奪他人之動產者，處六月以上五年
以下有期徒刑。
因而致人於死者，處無期徒刑或七年以上有期徒刑，致重傷者，處三年以
上十年以下有期徒刑。
第一項之未遂犯罰之。


司法院資訊處製作；財團法人民間司法改革基金會備份。
